【裁判字號】    98,上易,381
【裁判日期】    980804
【裁判案由】    傷害
【裁判全文】
臺灣高等法院臺南分院刑事判決         98年度上易字第381號
上  訴  人
即  被  告  乙○○
上  訴  人
即  被  告  丙○○○
上列  二人
共      同
選任辯護人  林永發律師
上列上訴人因傷害案件，不服臺灣臺南地方法院九十八年度易字
第一八四號中華民國九十八年三月二十五日第一審判決（起訴案
號：臺灣臺南地方法院檢察署九十八年度偵字第二六四號），提
起上訴，本院判決如下：
    主  文
上訴駁回。
    事  實
一、甲○○位於臺南市東區精忠三村五十號空屋內所擺設之機器
    設備及工具經常失竊，適於民國九十七年三月二十六日，甲○○自其位於建東街住處窗口往該空屋察看，見丙○○○與
    乙○○母子及其他不詳人士數人在該空屋附近徘徊，乃認渠
    等係前來偷竊便前往勸阻，直至該空屋處僅餘乙○○一人在
    場，乃向乙○○稱：「能不能請你離開，因為屋內東西不是
    廢棄物」，乙○○認甲○○多管閒事而心生不滿，便出言辱
    罵且向甲○○稱：「來來來，你過來，我有話要跟你說」，
    二人走至精忠三村五二八號空屋前，乙○○便質問甲○○為
    何要多管閒事，並出手抓住甲○○上衣領口，適時丙○○○
    趕至該處見狀，竟與乙○○共同基於傷害他人身體之犯意聯
    絡，先由丙○○○自後側抱住甲○○，乙○○即自口袋起出
    螺絲起子一支（未扣案）攻擊甲○○身體，甲○○乃出手阻
    擋並往後退，丙○○○見勢乃將甲○○往後推倒在精忠三村
    五二八號空屋內之玻璃堆中，乙○○與丙○○○並持續毆打
    ，甲○○為掙脫起身，乃出手反擊並以雙腳踹丙○○○（甲○○涉犯傷害罪部分，業經臺灣臺南地方法院九十七年度易
    字第一一七八號判決，判處拘役四十日，復經本院九十八年
    度上易字第七八號判決，駁回甲○○之上訴確定），嗣經甲○○掙脫起身逃離現場之際，乙○○又自後追上並手持斜口
    鉗一支（未扣案）敲擊甲○○之左額頭，則甲○○遭乙○○
    、丙○○○前開攻擊後，因而受有身上多處擦傷、右眉尾破
    皮０點五公分、左額頭擦傷約一公分及腫、左手前臂破皮約
    二公分、左大腿擦傷約二公分、右手背擦傷約一公分、後背
    破皮約一公分、前胸有棒痕、右足外側傷口約二乘以一公分
    、左足底破皮約０點五公分、右小腿擦傷約三乘以二公分等
    傷害。
二、案經甲○○訴由臺灣臺南地方法院檢察署檢察官偵查後起訴
    。
    理  由
一、訊據被告二人固坦承於上揭時、地與告訴人甲○○發生口角
    爭執一事，惟均矢口否認傷害犯行，被告乙○○辯稱：「告
    訴人先無緣無故用右手拿磚頭打我的頭，當時我的頭流血，
    我就衝過去抓住告訴人還拿著石頭的左手，並和他發生拉扯
    ，後來我因為頭暈就蹲坐在地上，我母親看見告訴人還要打
    我，就過來攔在中間阻止，告訴人就攻擊我母親，我就起身
    從後推告訴人，他就反過來打我，我母親就喊叫請附近鄰居
    報警，告訴人即逃離現場，告訴人的傷勢，不是我們造成的
    」云云；被告丙○○○辯稱：「當時我兒子氣喘發作，就坐
    在精忠三村五十號空屋前休息，我去買水給我兒子喝，我買
    水回來精忠三村五十號那裡看不到乙○○，甲○○跟在我後
    面還一直問我說到那裡做什麼，當時看到乙○○站在五十巷
    巷口，我就招手要乙○○到五二八號前面喝水，乙○○過來
    時，甲○○就拿了兩塊磚頭攻擊乙○○的頭部，乙○○被打
    就蹲在地上，我過去攔阻，甲○○就用腳踢我腹部，乙○○
    就站起來推了他一下，他還要繼續攻擊乙○○，我就趕快要
    附近的鄰居報警，此外，告訴人傷害我們的部分，已經被法
    院判處拘役四十日，且遭上訴駁回，證明我們並無傷害告訴
    人」云云。經查：
(一)、告訴人於前揭時、地遭人被告二人共同毆打，致受有身上多
    處擦傷、右眉尾破皮０點五公分、左額頭擦傷約一公分及腫
    、左手前臂破皮約二公分、左大腿擦傷約二公分、右手背擦
    傷約一公分、後背破皮約一公分、前胸有棒痕、右足外側傷
    口約二乘以一公分、左足底破皮約０點五公分、右小腿擦傷
    約三乘以二公分等傷勢，並隨即前往醫院急診就醫一節，業
    經於原審審理時證稱：「（問：你在精忠三村五十號的舊房
    子內放置的工具、機器設備，之前是否有失竊紀錄？）是的
    ；（問：當時為何出現在案發現場？）我在建東街的住處後
    面的窗戶一打開就可以看到精忠三村五十號的舊屋，案發當
    時我就是從住家開窗看到被告等人在我舊房屋附近鬼鬼祟祟
    ；（問：案發當時你發現被告二人在你精忠三村50號舊房屋
    鬼鬼祟祟時，還有無其他人？）我原來看到被告二人還有其
    他三、四人，他們原來是一夥人，他們在我的舊屋及左鄰右
    舍屋內拆東西、搬東西，其他那些小混混離開後，只剩下乙○○，我才敢走過去跟他說不要再來偷我舊屋的器具；（問
    ：當時如何跟乙○○講？）我對他說：「能不能請你離開，
    因為屋內的東西並不是廢棄物」，乙○○就對我破口大罵三
    字經，態度很不友善，他就說「來來來，你過來，我有話要
    跟你講」，我就過去了；（問：原來在精忠三村五十號舊屋
    前跟乙○○發生口角衝突，為何會到臺南市東區精忠三村五
    二八號？）他約我過去的，五十號在巷子的中間，從五十號
    走到五二八號約二百步的距離；（問：在衝突發生的臺南市
    東區精忠三村五二八號空屋前有無跟乙○○或丙○○○有口
    角爭執？）我跟著乙○○到五二八號空屋前時，乙○○一副
    混混的架勢對我罵三字經，還說我好管閒事；（問：事後有
    無發生肢體衝突？）當時我還有跟他說五十號空屋裡面的東
    西是我的，乙○○還是繼續罵，他出手抓住我的領口說「要
    不然你是要怎樣」，此時丙○○○就到現場了，丙○○○由
    後抱住我，乙○○拿起子戳我，我就出手擋乙○○起子的攻
    擊；（問診斷證明書所載「左手前臂破皮約2cm 、左大腿擦
    傷約2cm 、右手背擦傷約1cm 、右足外側傷口約2 Ｘ1cm 、
    左足底破皮約0.5cm 、右小腿擦傷約3 Ｘ2cm 」，這些傷勢
    如何造成？）腳的部分都是因為我倒在玻璃堆裡面，在掙扎
    要站起來的過程中受傷；至於左手前臂、右手背都是乙○○
    的起子攻擊所造成；左大腿的擦傷是因為倒在玻璃堆而受傷
    ；（問：跟乙○○發生肢體衝突的過程，丙○○○有無任何
    傷害動作？）乙○○拿起子攻擊我，我一直往後閃躲，丙○○○順勢將我推向玻璃堆，等我倒在玻璃堆時，他們二人就
    一起上來攻擊我，乙○○試圖拿碎玻璃插我，丙○○○就用
    拳頭打我的頭；（問：衝突過程有無其他附近鄰居過來制止
    ？）我掙扎跑出來的時候，附近有一個人出現，我以為那個
    人出現，乙○○不敢對我怎麼樣，結果乙○○從後跟上來就
    從口袋拿出斜口鉗敲我的左上額頭，該人一點反應都沒有，
    所以我只好趕快跑回家」等語綦詳（見原審卷第二九至三三
    、五五頁），核與其於本院審理時證述之被害情節相符（見
    本院卷第四九至五四頁）。依告訴人前揭所指遭被告二人共
    同傷害各情，前後所陳互核相符，並有行政院國軍退除役官
    兵輔導委員會永康榮民醫院九十七年十月十六日永醫字第０
    九七０００五二一三號函及所附病歷相關資料一份、診斷證
    明書一紙、告訴人傷勢照片二幀、破損衣物照片六幀在卷可
    稽（見他字卷第六頁；交查卷第二八至三五頁）。
(二)、被告乙○○雖辯稱其未傷害告訴人云云。惟查：被告乙○○
    與告訴人於前揭時、地發生拉扯，告訴人並跌到玻璃堆內，
    且在拉扯過程中，造成告訴人受有身體之傷害等情，業據證
    人即被告丙○○○於九十七年十二月十日偵查中證稱明確，
    且被告乙○○於偵查中亦坦認被告丙○○○此部分之證述（
    見交查卷第四三至四四頁），雖被告丙○○○於原審審理時
    質疑該次偵查中證詞之真實性，然經原審於審理時當庭勘驗
    被告二人於九十七年十二月十日偵查中之陳述內容，經勘驗
    結果顯示被告丙○○○陳稱：「（問：當天乙○○為何會抓
    住告訴人衣服領口？）當天甲○○先拿磚頭打乙○○的頭，
    乙○○的頭都已經流血了，所以他們兩個就有互相在拉扯，
    在拉扯的過程，當然雙方都會拉到對方的衣服，乙○○有拉
    扯到甲○○的衣服；「（問：是誰把告訴人推倒到玻璃堆中
    ？）他們二人在拉扯，那邊是空屋有垃圾，他當然會跌倒。
    拉拉扯扯本來就有，就在玻璃堆那裡（看著乙○○說）你有
    跟他拉拉扯扯；（問：為何告訴人的頭、手、身體會受傷？
    ）因為他們彼此拉拉扯扯，在拉拉扯扯的過程當然會造成受
    傷；（問：因為告訴人有驗傷？）你要看那是醫院開什麼傷
    ，那是擦傷，在拉拉扯扯過程怎麼可能會沒有受傷，那是在
    拉拉扯扯過程中所造成的擦傷，那是告訴人自己跌倒的傷，
    不是我兒子打他的傷，剛開始是告訴人先拿石頭打我兒子的
    頭，後來他們兩個有拉拉扯扯，告訴人就倒下去地上。」等
    語（見原審卷第五一至五三頁）；被告乙○○亦供稱：「（
    問：是誰把告訴人推倒到玻璃堆中？）因為他還要打我及我
    媽媽，所以我有抓住他。當時告訴人先拿石頭打我的頭，我
    就蹲下去，我媽媽就過來攔阻，我有用手去碰到他；（問：
    你跟甲○○拉拉扯扯過程造成甲○○跌落玻璃堆嗎？）我不
    知道那裡會有玻璃；（問：告訴人的傷是在跟你拉拉扯扯的
    過程造成的？）是的」等語（見原審卷第五一至五三頁），
    而上開勘驗結果亦為被告二人所肯認（見本院卷第五四頁）
    ，則依被告二人上開陳詞，被告乙○○於案發時、地，確有
    拉扯告訴人之衣服，且於告訴人跌倒在玻璃堆時，亦與告訴
    人互有肢體拉扯行為，並造成告訴人受有身體傷害之事實甚
    明，則被告乙○○辯稱伊僅有自後方推告訴人，並無傷害告
    訴人云云，顯係避重就輕之詞，難以採信；又被告丙○○○
    先供稱被告乙○○與告訴人互相拉扯，在拉扯過程當然會造
    成告訴人受傷等語明確，復更稱：告訴人之傷勢係拉扯過程
    中所造成的擦傷，且是告訴人自己跌倒受傷云云，其先後所
    供不一，已不無瑕疵可指；況且，告訴人如係自己跌倒受傷
    ，豈會受有前揭頭部、胸部、手部、腿部、腳底等遍及全身
    之多處傷勢；再者，被告丙○○○於原審審理具結作證時，
    亦反於前揭偵查中之陳詞，證稱：「（問：有無看到乙○○
    跟甲○○發生拉扯？）甲○○拿石頭打乙○○的頭部，乙○○就蹲下去了，他們沒有拉扯」云云（見原審卷第四四頁）
    ，可見被告丙○○○所陳告訴人之傷勢係其自行跌倒所致，
    被告乙○○並無傷害告訴人云云，顯係迴護之詞，無可採信
    。
(三)、告訴人因放置於精忠三村五十號舊屋內之機器設備及工具經
    常失竊，適於案發當日見被告二人及其他不詳人士數人在該
    空屋附近徘徊，乃認渠等係前來偷竊，直至該空屋處僅餘被
    告乙○○一人在場，始前去告知該些物品並非廢棄物，倘告
    訴人有意追究被告之竊盜犯行，大可報警究辦，然告訴人僅
    係前去告知被告乙○○上情，衡情告訴人應無先對被告乙○○實施攻擊之傷害動機；又被告乙○○於原審審理時證稱：
    「（問：你在五十號空屋對面遇到甲○○，與他發生何事？
    ）他過來問我是否在做賊；（問：甲○○跟你說「你是不是
    要來偷東西」時，你如何回應？）我就說他說沒有，他還一
    直說我是不是要來做賊，我就不想理他，我就往「澎湖仔」
    的住處方向走去；（問：你往「澎湖仔」住處走時，告訴人
    有無跟著你？）甲○○沒有跟在我後面，後來我聽到我母親
    說「你跟著我要做什麼」，就看到甲○○跟在我母親後面，
    我就過去問甲○○要作什麼；（問：甲○○有無打你母親？
    ）他將她推倒在地，並站著用腳踢她腹部」云云（見原審卷
    第三六至三八頁）；被告丙○○○於原審審理時亦證稱：「
    （問：妳去買水回來，看到何事？）當時我回到五十號經空
    屋前面沒有看到我兒子，甲○○跟著我問我來做什麼，是不
    是要來偷東西，我就跟他說我是要來找我外甥，他不相信就
    從後面一直跟著我，我還問他說是否要恐嚇我，甲○○就回
    說我們去那邊就是要偷東西，我沒有理他，我就招手要乙○○過來喝水；（問：妳叫乙○○過來時，甲○○做了何事？
    ）我兒子對他說「你是要怎樣」，之後甲○○就拿石頭砸我
    兒子的頭部；（問：你們三人有無發生拉扯？）沒有，我兒
    子頭部受傷蹲在地上，甲○○又要打我兒子，我就從中間攔
    阻，甲○○就踢我，我兒子就站起來推了他一下」云云（見
    原審卷第四二至四四頁），則依被告二人所陳，渠等持續遭
    告訴人質疑是否係前來竊取物品，自是對於告訴人無端誣指
    之舉有所不滿，且被告乙○○復見告訴人一直跟隨在被告丙○○○身後，隨即前去質問告訴人：「你是要怎樣」，可徵
    其對於告訴人所為心生不滿之情，已溢於言表；再者，被告
    丙○○○見告訴人拿石頭砸被告乙○○頭部，被告乙○○身
    體不支蹲坐在地，然告訴人仍欲繼續毆打被告乙○○，乃從
    中攔阻，竟遭告訴人以腳踢其腹部，自是氣憤難抑，而被告
    乙○○遭告訴人持石頭攻擊頭部蹲坐在地後，復目擊告訴人
    將被告丙○○○推倒在地，並用腳踢其腹部，更是憤怒無遏
    ，準此，被告二人斯時均係處於不滿且極度憤怒之情狀下，
    因而共同出手傷害告訴人成傷之情，客觀上尚無違反一般經
    驗法則；況依告訴人於案發後隨即前往醫院急診就醫之前揭
    診斷證明書所載之傷勢位置以查，核與告訴人所稱遭被告乙○○持螺絲起子、斜口鉗毆打碰觸位置相當，苟如被告二人
    所辯渠等並無出手傷害告訴人，斷不可能造成告訴人受有上
    揭全身多處之傷勢，益徵告訴人身體所受之傷勢，係遭被告
    二人所傷一節，應堪認定。
(四)、被告丙○○○另辯稱：告訴人傷害渠等二人之犯行，業經法
    院判處拘役四十日，證明渠等二人並無傷害告訴人云云。經
    查：告訴人因犯傷害被告二人之罪，業經原審法院九十七年
    度易字第一一七八號判決，判處拘役四十日，告訴人不服提
    起上訴，復經本院九十八年上易字第七八號判決，駁回上訴
    確定，此有該判決書附卷可稽，且有告訴人之臺灣高等法院
    被告前案紀錄表一件在卷可參，固堪認定，然該等確定判決
    係認定告訴人確有傷害被告二人之犯行明確，此與被告二人
    於本案是否有出手共同傷害告訴人等情，乃屬二事，況且被
    告二人與告訴人先因細故口角糾紛，復而雙方相互拉扯並毆
    打一節，業經本院前揭認定明確，故被告丙○○○以此為據
    ，辯稱渠等並無傷害告訴人云云，亦無可採。
二、綜上所述，被告二人上開所辯，均係事後卸責之詞，誠無可
    採。本案事證明確，被告二人共同傷害告訴人之犯行，堪以
    認定，自應依法論科。
三、核被告二人所為，均係犯刑法第二百七十七條第一項之傷害
    罪。被告二人就上開傷害犯行，有犯意聯絡及行為分擔，應
    依刑法第二十八條規定，論以共同正犯。
四、原審以被告二人傷害犯行，罪證明確，因而適用刑法第二十
    八條、第二百七十七條第一項、刑法第四十一條第一項前段
    、刑法施行法第一條之一第一項、第二項前段之規定，並審
    酌被告二人因細故與告訴人發生口角爭執，乃共同出手毆擊
    告訴人，造成告訴人受有前揭傷害，徒增社會暴戾之氣，另
    審酌被告二人亦有遭告訴人毆打成傷，被告丙○○○參與程
    度較輕，告訴人所受傷勢尚非嚴重，暨被告二人犯罪後均否
    認犯行，欠缺悔意等一切情狀，分別量處被告乙○○拘役四
    十日；被告丙○○○拘役二十日，並諭知易科罰金均以每日
    新台幣一千元折算一日。並說明被告乙○○持以傷害告訴人
    之螺絲起子、斜口鉗各一支，並無證據證明係被告二人所有
    之物，且未扣案，爰不為沒收之諭知。並就公訴人雖當庭對
    被告二人具體求處有期徒刑三月，但經審酌上情後，原審認
    對被告二人各科以上開之刑，已可達懲治之效。
五、本院經核原判決認事用法均無違誤，量刑亦稱妥適。被告二
    人上訴意旨均否認犯罪，並請求撤銷原判決云云。依上所述
    ，為無理由，應予駁回。
據上論結，應依刑事訴訟法第三百六十八條，判決如主文。
本案經檢察官曾銘芳到庭執行職務。
中    華    民    國    98    年    8     月    4     日
                  刑事第六庭    審判長法  官  董武全
                                      法  官  沈揚仁
                                      法  官  曾文欣
以上正本證明與原本無異。
不得上訴。
                                      書記官  馬愛君
中    華    民    國    98    年    8     月    4     日
附錄本案論罪科刑法條全文：
刑法第二百七十七條
傷害人之身體或健康者，處三年以下有期徒刑、拘役或一千元以
下罰金。
犯前項之罪因而致人於死者，處無期徒刑或七年以上有期徒刑；
致重傷者，處三年以上十年以下有期徒刑。


司法院資訊處製作；財團法人民間司法改革基金會備份。
